臺灣新竹地方法院刑事判決　　　　　　　 95年度訴字第847號
公　訴　人　臺灣新竹地方法院檢察署檢察官
被　　　告　乙○○
　　　　　　　　　　號1樓
指定辯護人　本院公設辯護人甲○○
上列被告因違反槍砲彈藥刀械管制條例案件，經檢察官提起公訴
（95年度偵字第5281號），本院判決如下：
    主  文
乙○○未經許可，製造可發射子彈具有殺傷力之改造手槍，累犯
，處有期徒刑年肆月，併科罰金新臺幣拾萬元，罰金如易服勞
役，以新臺幣壹仟元折算壹日；減為有期徒刑壹年捌月，併科罰
金新臺幣伍萬元，罰金如易服勞役，以新臺幣壹仟元折算壹日。
扣案仿BERETTA廠92FS型半自動手槍所製造換裝土造金屬槍管而
成之改造手槍壹支（含彈匣壹個，槍枝管制編號：000000
0000號）沒收之。
    事  實
一、乙○○前因違反麻醉藥品管理條例、詐欺、竊盜等案件，分
    別經臺灣高等法院以84年度上易字第1164號刑事判決判處有
    期徒刑9月、本院以84年度訴字第370號刑事判決判處有期徒
    刑5年4月、臺灣臺北地方法院以84年度自字第598號刑事判
    決判處有期徒刑4月及本院以84年度易字第1950號刑事判決
    判處有期徒刑1年確定，上開4罪並經裁定應執行有期徒刑7
    年3月確定，又乙○○於民國85年間，因違反麻醉藥品管理
    條例及違反肅清煙毒條例等案件，經本院於85年8月30日以
    85年度訴字第354號刑事判決分別判處有期徒刑10月、3年2
    月，應執行有期徒刑3年10月，並經臺灣高等法院以86年度
    上訴字第1381號判決駁回上訴確定，與前所犯之罪接續執行
    ，嗣於90年5月31日因縮短刑期假釋出監，95年9月6日縮刑
    期滿未經撤銷假釋，以已執行論。詎乙○○仍不知悔改，明
    知可發射子彈具有殺傷力之改造手槍及子彈，均為槍砲彈藥
    刀械管制條例所管制之物品，未經中央主管機關內政部許可
    ，不得無故製造、持有，乙○○因好奇及想收藏具有殺傷力
    之槍枝與子彈，竟未經許可，基於製造具有殺傷力改造手槍
    及子彈的犯意，於95年4月間某日，在新竹縣湖口鄉○○路
    上之某玩具模型店，以不詳代價，購買不具殺傷力之仿
    BERETTA廠92FS型半自動手槍製造之玩具手槍1枝（含彈匣1
    個）及玩具子彈4顆後，嗣於同年6月間上網購得現成之土造
    金屬槍管1支，在其位於新竹縣竹東鎮○○路290巷35號住處
    ，將上開玩具手槍內含阻鐵之槍管換裝前開所購之土造金屬
    槍管後，製造可發射金屬或子彈具有殺傷力之改造手槍1枝
    （含彈匣1個，槍枝管制編號：0000000000號），並以電鑽
    將玩具子彈之彈殼貫穿後，裝填火藥及底火，製造子彈4顆
    （經實際試射後，1顆可擊發，認具殺傷力，餘3顆無法擊發
    ，認不具殺傷力），旋即未經許可，持有上開槍枝及子彈。
    嗣於95年9月7日下午5時10分許，新竹市警察局第一分局警
    員丁○○持本院所核發案由為違反毒品危害防制條例、受搜
    索人為乙○○之姪徐清偉之搜索票前往上址進行搜索，乙○○在有偵查權之機關或公務員尚不知其製造槍枝、子彈之犯
    行前，帶同警方前往上開住處2樓主臥室床頭櫃左邊下層抽
    屜內，起出前開改造手槍1支及子彈4顆扣案，並主動向警員
    自首其製造槍枝、子彈之犯行而自願接受裁判，始得悉上情
    。
二、案經新竹市警察局第一分局報請臺灣新竹地方法院檢察署檢
    察官偵查起訴。
    理  由
壹、程序部分：
    本件認定事實所引用之本件卷內所有卷證資料（包含文書證
    據、物證等證據），並無證據證明係公務員違背法定程序所
    取得，又本件卷內之文書證據，亦無刑事訴訟法第159條之4
    之顯有不可信之情況與不得作為證據之情形，則依刑事訴訟
    法第159之4之規定，本件認定事實所引用之本件卷證所有證
    據（包含文書證據、物證等證據），均有證據能力，合先敘
    明。
貳、實體部分：
一、訊據被告乙○○固坦認有於前揭時、地，為警持搜索票扣得
    上述具殺傷力之改造手槍1支及具殺傷力子彈1顆、不具殺傷
    力子彈3顆等事實，惟矢口否認有何製造槍枝、子彈之犯行
    。辯稱：伊並沒有能力製造槍砲，警員搜索時亦未扣得任何
    工具，伊於95年年初，因在竹東東泰高中學校餐廳作團體膳
    食，遭人恐嚇勒索新臺幣（下同）5萬元，伊有以電話告知
    其友人丙○○，丙○○遂於95年4、5月初某日晚上7時許，
    至伊位於新竹縣竹東鎮○○路290巷35號住處用餐，並允諾
    會幫忙伊，嗣於同日晚上9時許，丙○○離開前，將扣案之
    槍枝、子彈遺留在伊住處的沙發上，扣案之槍枝、子彈不是
    伊所改造的云云。
二、經查：
（一）按當事人或證人於案發時之供述較少權衡利害得失或受他
      人干預，依經驗法則，較之事後翻異之詞為可信，此即所
      謂案重初供，故除可證明其更異之詞與事實相符或其初供
      係虛偽者外，自不得任意捨棄初供而不採，最高法院82年
      度台上字第5311號裁判意旨參照。
（二）查被告於95年9月7日為警查獲時在警局所製作之警詢筆錄
      供述：「（警方所查獲之改造槍枝1支及改造子彈4發，來
      源為何？）該槍枝是我於95年4月初在新竹縣湖口鄉○○
      路一處模型店所購買，後來再上網以網拍方式，向他人購
      買1枝，後組裝而成；該4發改造子彈也是在模型店所購買
      ，後再以電鑽將子彈彈殼貫穿後，再裝填火藥及底火而成
      。」、「（你改造槍枝之工具《電鑽》現置於何處？）該
      電鑽於95年6月底時放在機車上被偷走了。」等語（見偵
      查卷第9頁），復於翌日即95年9月8日移送臺灣新竹地方
      法院檢察署內勤檢察官訊問時供述：「（槍彈如何得來？
      ）槍是在湖口鄉○○路上的一家模型店買的，我去過2次
      ，時間是今年4月份，子彈也是相同時間點買的。」、「
      （槍彈買回去後如何處理？）我自己改造，地點在竹東現
      居地，槍管是我上網去買現成的，買回來以後我自己裝上
      去，子彈是用電鑽貫穿的，貫穿以後再裝填火藥跟底火，
      改造槍彈的時間大約是今年6月。」、「（改造工具放哪
      裡？）電鑽我放在摩托車置物箱內被偷了。」等語（見偵
      查卷第33、34頁），是被告於警詢及第1次偵訊時均明確
      供述扣案槍枝、子彈係其所改造，且就改造之地點、方式
      、所使用之工具等細節，均能清楚描述，對照證人即本件
      查獲被告之新竹市警察局第一分局警員丁○○於本院審理
      行交互詰問時具結證述：本件查獲過程，都是被告主動供
      出犯行，筆錄製作採一問一答方式，沒有脅迫或刑求被告
      ，第一次帶回警局的時候，被告要求不要夜間訊問，第二
      天白天訊問時，被告意識是清楚的，製作筆錄時，就槍彈
      的來源，被告回答槍是在湖口成功路的模型店買的，之後
      在網路上買了一些東西組裝，子彈也是在模型店買的，並
      用電鑽改裝，被告有說槍彈是自己做的，有問被告電鑽的
      去向，被告說被偷了，查到槍的時候並沒有懷疑槍是被告
      作的，因為是持毒品的搜索票，查到槍很驚訝，查獲過程
      被告均未提及楊弘安等情節（見本院卷第45、47頁反面）
      ，又被告亦於本院審理時供述：警詢筆錄之製作係出於其
      自由意志而為等語（見本院卷第117頁），是被告之警詢
      筆錄既係出於其自由意識之陳述而為記錄，其於案發時關
      於扣案槍枝、子彈來源之供述，即難任意指為虛偽不實，
      而將之排除作為認定被告犯罪之證據。
（三）被告嗣後雖於檢察官第2次偵訊及本院行準備程序時翻異
      前詞，辯稱：扣案槍枝、子彈，係其友人楊弘安所遺留云
      云，並於本院96年7月5日審理時復改稱：扣案槍枝、子彈
      係其友人丙○○於95年4月或5月初某日晚上約7點，在伊
      當時位在竹東的住處所交付云云，惟製造槍彈係重罪，倘
      扣案之槍枝、子彈果非被告所製造，其理應在警詢時即向
      員警聲請調查該有利之證據，被告卻隻字未提，反就製造
      槍枝、子彈之細節、改造工具之流向等於案情有重要關係
      之點均能詳細陳述，實與常情有違，且被告無法提出證人
      楊弘安之年籍及聯絡方式，本院即無從查證扣案槍彈是否
      非被告所製造，再者，證人丙○○於本院審理時否認有交
      付槍彈予被告，其並具結證述：95年1、2月腳受傷之前有
      去被告住處玩，席間有聽被告提起做團膳生意與人起衝突
      之事，但是被告並沒有請伊幫忙解決，伊也沒有主動幫他
      ，沒有交槍給被告等語（見本院卷第109、110頁），另證
      人丙○○自95年4月12日以降即因涉嫌流氓案件遭留置在
      台灣新竹看守所，後經借提至台灣台北看守所，並入台灣
      岩灣技能訓練所執行感訓處分，期間短暫被借提至台灣新
      竹監獄，再回台灣岩灣技能訓練所，均未曾離開監所一節
      ，有台灣高等法院在監在押全國紀錄表1紙在卷可稽，是
      於95年4、5月初，證人丙○○交付槍彈予被告之可能性極
      低，且被告於詰問證人丙○○完畢後，復辯稱槍彈來源非
      丙○○，而係姓名、年籍不詳之盧姓男子云云（見本院卷
      第116頁）。從而，並無證據證明被告之初供係虛偽，亦
      無從證明其嗣後翻異之詞與事實相符，其所為翻異之詞，
      應係為圖免擔負較重之製造槍彈刑責，以杜撰槍彈是他人
      所交付等情節，以求改論以刑責較輕之持有槍彈罪責，無
      足憑採。
（四）又按被告之自白固不得作為認定被告犯罪之唯一證據，而
      須以補強證據證明其確實與事實相符。而所謂補強證據，
      係指該自白本身外，其他足以證明自白之犯罪事實具有相
      當程度真實性之證據而言，是以證據資料，除與認定事實
      毫無關連或竟相枘鑿，不得作為判斷之依據外，如以此項
      證據與自白，相互利用，為綜合判斷，若足以認定犯罪事
      實者，仍非不得為心證形成所得審酌之證據資料，又補強
      證據，並非以證明犯罪構成要件之全部事實為必要，倘其
      得以佐證自白之犯罪非屬虛構，能予保障所自白事實之真
      實性，即已充足。又得據以佐證者，雖非直接可以推斷該
      被告之實施犯罪，但以此項證據與被告之自白為綜合判斷
      ，若足以認定犯罪事實者，仍不得謂其非屬補強證據，最
      高法院73年度台上字第5638號、83年度台非字第304號著
      有判決可資參考。
（五）扣案之槍枝、子彈經送內政部警政署刑事警察局鑑定結果
      為：改造手槍1支（槍枝管制編號：0000000000號），認
      係由仿BERETTA廠92FS型半自動手槍所製造之槍枝，換裝
      土造金屬槍管而成之改造手槍，機械性能良好，可擊發適
      用子彈，認具殺傷力；送鑑子彈4顆，認均係由土造金屬
      彈頭加裝直徑約9.0mm金屬彈頭而成之土造子彈，全數實
      際試射後，有1顆可擊發，認具殺傷力，餘3顆無法擊發，
      認不具殺傷力等情，有該局95年10月2日刑鑑字第0950138
      660號槍彈鑑定書及該局96年8月20日刑鑑字第0960106956
      號函在卷為憑（見上開偵查卷第38至40頁、本院卷第59頁
      ），核與被告於檢察官初訊時供述：上網買現成的槍管回
      來自己裝上去，子彈用電鑽貫穿後裝填火藥及底火等改造
      槍彈情節大致相符（見偵查卷第33頁），足認被告於警詢
      及檢察官初訊時自白製造槍枝、子彈之犯罪行為非屬虛構
      ，而得作為被告警詢自白之補強證據。此外，復有新竹市
      警察局第一分局搜索扣押筆錄、扣押物品目錄表、搜索經
      過及結果陳報書、新竹市警察局槍枝初步檢視報告表各1
      份及現場照片6幀等存卷可查。本案事證明確，被告犯行
      堪以認定，應予依法論科。
、論罪科刑部分：
一、核被告乙○○所為，係犯槍砲彈藥刀械管制條例第8條第1項
    之未經許可製造可發射子彈具有殺傷力之改造手槍罪及同條
    例第12條第1項之未經許可製造子彈罪。起訴意旨原以被告
    製造子彈之犯行係未遂，因認被告該部分涉犯槍砲彈藥刀械
    管制條例第12條第5項、第1項之製造子彈未遂罪嫌，惟於本
    院審理時將扣案之子彈全數送鑑試射後，有1顆可擊發，認
    具殺傷力等情，已如前述，是公訴檢察官於本院審理時當庭
    更正被告製造子彈之犯行，所涉法條為槍砲彈藥刀械管制條
    例第12條第1項之製造子彈既遂罪（見本院卷第105頁），惟
    行為既遂、未遂係犯罪狀態之不同，而非處罰之獨立規定，
    不生變更法條之問題，附此敘明。又被告製造改造手槍、子
    彈後進而持有，低度且情節較輕之持有行為，為製造後之當
    然結果，自應各為高度且情節較重之製造行為所吸收，均不
    另論罪。再被告基於一個製造槍枝、子彈之犯意，同時製造
    上開改造手槍及子彈，係一行為觸犯槍砲彈藥刀械管制條例
    第8條第1項之未經許可，製造可發射子彈具有殺傷力之改造
    手槍罪及同條例第12條第1項之未經許可，製造子彈罪等2罪
    名，為想像競合犯，應依刑法第55條之規定，從一較重之未
    經許可製造可發射子彈具有殺傷力之改造手槍罪論處。另查
    被告前因違反麻醉藥品管理條例、詐欺、竊盜等案件，分別
    經臺灣高等法院以84年度上易字第1164號刑事判決判處有期
    徒刑9月、本院以84年度訴字第370號刑事判決判處有期徒刑
    5年4月、臺灣臺北地方法院以84年度自字第598號刑事判決
    判處有期徒刑4月及本院以84年度易字第1950號刑事判決判
    處有期徒刑1年確定，上開4罪並經裁定應執行有期徒刑7年3
    月確定，嗣於85年間，復因違反麻醉藥品管理條例及違反肅
    清煙毒條例等案件，經本院於85年8月30日以85年度訴字第
    354號刑事判決分別判處有期徒刑10月、3年2月，應執行有
    期徒刑3年10月，並經臺灣高等法院以86年度上訴字第1381
    號判決駁回上訴確定，與前所犯之罪接續執行，於90年5月
    31日因縮短刑期假釋出監，95年9月6日縮刑期滿未經撤銷假
    釋等情，有臺灣高等法院被告前案紀錄表及刑案資料查註紀
    錄表各1份為證，其於5年以內故意再犯本件有期徒刑以上之
    罪，為累犯，應依刑法第47條第1項規定，加重其刑。末查
    被告自首製造槍枝與子彈之犯行而自願接受裁判一節，業經
    被告供明在卷，核與證人即查獲本案之警員丁○○於本院審
    理時證述之情節大致相符，並有搜索經過及結果陳報書1紙
    在卷可憑（見偵查卷第16頁），其對於未發覺之罪自首而接
    受裁判，符合刑法第62條前段之規定，爰就其上開犯行予以
    減輕其刑。前述刑之加重減輕，先加後減之。爰審酌被告無
    視法令禁止，即未經許可製造具殺傷力之槍枝與子彈，對社
    會治安造成潛在性之威脅，且犯後未能坦承犯行，飾詞卸責
    ，態度不佳，耗費司法資源至鉅，惟念其僅製造具殺傷力之
    槍枝1支與子彈1顆，數量不多，亦未持以從事其他不法行為
    ，兼衡其犯罪動機、目的、手段、生活狀況、智識程度等一
    切情狀，量處如主文所示之刑，罰金部分，並諭知易服勞役
    之折算標準。
二、又按中華民國九十六年罪犯減刑條例業於96年7月4日公布，
    於同年7月16日施行。而犯罪在中華民國96年4月24日以前者
    ，除另有規定外，有期徒刑或罰金，減其刑期或金額二分之
    一；對於第三條所定不予減刑而未發覺之罪，於本條例施行
    前至施行之日起三個月內自首而受裁判者，依第2條第1項規
    定予以減刑，中華民國九十六年罪犯減刑條例第2條第1項第
    3款、第6條分別定有明文。查本件被告於95年9月7日自首製
    造改造手槍、子彈之犯行，已如上述，其於上開減刑條例施
    行前自首而接受裁判，合於上開減刑條例第6條之減刑條件
    ，爰依中華民國九十六年罪犯減刑條例第2條第1項第3款、
    第6條之規定，減輕其刑二分之一如主文後段所示之刑，罰
    金部分，並定其易服勞役之折算標準。
三、末查扣案仿BERETTA廠92FS型半自動手槍所製造換裝土造金
    屬槍管而成之改造手槍1支（含彈匣1個，槍枝管制編號：00
    00000000號），具有殺傷力，屬違禁物，應依刑法第38條第
    1項第1款之規定宣告沒收；至扣案子彈4顆，其中1顆經內政
    部警政署刑事警察局鑑驗試射，已經實際擊發而僅餘彈殼、
    彈頭，另3顆因實際試射鑑定，無法擊發，而不具殺傷力，
    均不具子彈違禁物之性質，故無庸為沒收之諭知，附此敘明
    。
據上論斷，應依刑事訴訟法第299條第1項前段，槍砲彈藥刀械管
制條例第8條第1項、第12條第1項，刑法第11條前段、第55條、
第47條第1項、第62條前段、第42條第3項前段、第38條第1項第1
款，中華民國九十六年罪犯減刑條例第2條第1項第3款、第6條、
第7條，判決如主文。
本案經檢察官葉乃瑋到庭執行職務。
中　　華　　民　　國　　96　　年　　11　　月　　5　　日
                  刑事第五庭　審判長法　官  吳靜怡
                                    法  官  楊麗文
                                    法  官  蔡欣怡
以上正本證明與原本無異。
如不服本判決應於收受本判決後十日內向本院提出上訴書狀，其
未敘述上訴理由者，並得於提起上訴後十日內向本院補提理由書
狀( 均須按他造當事人之人數附繕本 )「切勿逕送上級法院」。
中　　華　　民　　國　　96　　年　　11　　月　　5 　　日
                                    書記官  劉怡芳
附錄本案論罪科刑法條全文：
槍砲彈藥刀械管制條例第8條第1項
未經許可，製造、販賣或運輸鋼筆槍、瓦斯槍、麻醉槍、獵槍、
空氣槍或第四條第一項第一款所定其他可發射金屬或子彈具有殺
傷力之各式槍砲者，處無期徒刑或五年以上有期徒刑，併科新臺
幣一千萬元以下罰金。
槍砲彈藥刀械管制條例第12條第1項
未經許可，製造、販賣或運輸子彈者，處一年以上七年以下有期
徒刑，併科新臺幣五百萬元以下罰金。
